台灣苗栗地方法院刑事判決　　　　　　　　　　　　　 九十一年度易字第五五號
　　公　訴　人　臺灣苗栗地方法院檢察署檢察官
　　被　　　告　己○○
右列被告因公共危險案件，經檢察官提起公訴（九十年度偵字第三○三三號），本院
判決如左：
    主  文
己○○失火燒燬現有人所在之建築物，處有期徒刑參月，如易科罰金以參佰元折算壹
日。
    事  實
一、己○○自民國八十六年間起，經營電子花車業，明知其所有牌號Ｑ七四○三號自
    用大貨車，為一九八八年份之老舊車輛，且於八十八年三月三十日已向監理機關
    註銷車籍在案，竟為謀利，仍將該車改裝為電子花車營業，並自八十七年間起，
    向丙○○租用位在苗栗縣卓蘭鎮內灣里十三鄰東盛二十九之二號之鐵皮屋倉庫供
    停放車輛。己○○既知前開車輛老舊，並已改裝為電子花車使用，自應注意保養
    維修電路系統等設備，詎其疏為注意，未經常檢視、保養，致該車輛於九十年三
    月二十四日下午二時許停進前址倉庫後，至同月二十七日上午七時三十分，因方
    向盤下方之電線短路而起火燃燒，該車輛燒燬同時，火勢並延燒及丙○○之倉庫
    ，及戊○○及丁○○分別所有同里鄰東盛二十九號、二十九之一號之鐵皮屋倉庫
    ，致前開三倉庫之隔間、牆壁、屋頂及樑柱燒燬，其內物品均受有損害，嗣經苗
    栗縣消防局派員至現場滅火，始未釀成鉅災。
二、案經苗栗縣警察局大湖分局報告臺灣苗栗地方法院檢察署檢察官偵查起訴。
        理  由
一、被告己○○對於在上開時間、地點，將車號Ｑ七四○三號自用大貨車為一九八八
    年份，且於八十八年三月三十日已註銷車籍，其將該車改裝為電子花車營業，並
    向丙○○租用車位停放等事，於檢察官偵訊時及本院審理中坦白承認，惟矢口否
    認犯行，辯稱：其所有車輛二、三個月保養一次，二十四日停進倉庫後即未曾使
    用，不知為何引起火災，如果伊之車輛確為起火點，應是遭人縱火云云。惟查：
    （一）被告於九十年十二月十三日偵訊時，亦當庭供承無任何事證可證明有人縱
          火等語在卷。且經證人苗栗縣消防局火災調查課警員庚○○於檢察官偵訊
          中證陳：到達現場時，花車車門鎖著，玻璃碎在裡面，沒有發現有外人侵
          入痕跡，現場也沒有發現助燃劑痕跡等語；及於本院審理時證述：消防局
          卓蘭分隊於八點十三分接獲報案，通知我們，我於九十年三月二十七日當
          天下午一點從苗栗出發到現場，十四點十分時到達現場，然後拍攝部分照
          片，到現場時火已經消滅，發現二十九、二十九之一、二十九之二均有被
          燒，但燒得比較嚴重是二十九之二號，裡面電子琴花車燒得很嚴重，然後
          進去火場進行勘查。因為二十九之二號延燒最嚴重，研判起火處是二十九
          之二號，然而二十九之二內有電子琴花車以及上面的易燃物，比較電子琴
          花車及上面易燃物燃燒的情形，研判起火點是電子琴花車，是因為比較電
          子琴花車以及二樓的易燃物品受燃的情形，是以電子琴花車燒的最嚴重，
          而二樓的物品是部分的燃燒，因此研判二樓的物品是受到電子花車的延燒
          所致，綜合整個車身以及車頭的燃燒情形，發現車頭燒得最嚴重，我們從
          車頭處以及車身燃燒的情形，研判起火點在車頭，比較七十頁之二十四號
          照片，車頭已經燒成半毀損狀態，車身部分之裝璜是比較容易燃燒的部分
          ，但卻只有在左下角有燃燒的火流方向，因此研判車頭燃燒比車身嚴重，
          所以認定起火點在車頭。駕駛座部分的燃燒程度比駕駛座旁邊座位燃燒較
          嚴重，並且發現駕駛座有電線短路的痕跡，所以研判是駕駛座的配電線發
          生問題，導致燃燒，偵卷中七十七頁照片三十七、三十八，現場採證，電
          線是因短路而造成燃燒的跡象，才推斷本次火災是電線短路造成的，我們
          是先研判駕駛座是起火點，然後才進一步採證，車子駕駛座兩側的車門是
          鎖住的，是因為要救火才撬開，車子並沒有被外力破壞的痕跡，現場並沒
          有發現助燃劑，車門、車窗都是鎖著，是因為要救火時才撬開的，在現場
          沒有發現有被丟煙蒂的跡象等情明確具體（本院審理筆錄第四頁至第第七
          頁）。且證人乙○於本院審理中亦證述：當時車窗是密閉，沒有被破壞的
          痕跡，所以煙蒂是無法丟進去，因為要救火才將車窗打破，電捲門離起火
          點有一段距離，所以起火點不可能是電捲門，並且依照報案人陳述，當時
          有聽到喇叭聲，然後起火，喇叭聲就代表電線短路，其餘如同證人庚○○
          所述等情（本院審理筆錄第七頁）。核與證人丁○○（九十年度偵字第偵
          三○三三號卷第十三頁）、甲○○、詹先發、詹榮貴、李增雄、黃光森、
          謝金玉及何三郎等人於警訊中所述情節相符。再參酌現場起火燃燒、延燒
          之情狀，足認該花車方向盤下方為起火點，且該處有電線短路之痕跡等情
          ，堪認本件確係被告所有之花車因電線短路而起火燃燒，並非外力縱火，
          否則現場應有外力侵入或遺有助燃劑痕跡等事證可查。則被告屢次表示應
          有人丟煙蒂縱火乙節，除係其猜測之詞外，本院復查無任何積極證據足以
          證明其辯詞，其亦未提供何證據方法或資料供本院調查斟酌，因此尚難採
          信為真。又該置放電動花車之倉庫，依據證人丙○○於警訊中證述：八十
          七年出租給己○○、甲○○，另有李增輝使用，持有鑰匙除自己外，尚有
          己○○、甲○○等情（偵卷第九頁、第十頁背面），並為證人甲○○於警
          訊中所證實（偵卷第十八頁背面），因此失火地點並非任何人均可任意出
          入，被告所猜測之詞除與火災之現場鑑識報告不同外，所質疑他人縱火之
          可能性亦屬低微。
    （二）承前所述，苗栗縣消防局詳予勘驗火災現場後，亦認定花車之方向盤下方
          處有電線短路之痕跡，且該處車內受燃燬程度較車外側嚴重，故研判起火
          原因不排除電線短路引燃易燃物之可能，此有該局之火災原因調查報告書
          一份在卷可參（偵卷第三十五頁至八一頁），復有證人丙○○、戊○○、
          丁○○、甲○○、詹先發、詹榮貴、李增雄、黃光森、謝金玉及何三郎（
          偵卷第三二頁背面）等人之警訊筆錄附卷為證。又前開倉庫均置放物品，
          供人使用，業經證人丙○○、戊○○及丁○○敘明在卷，自屬現有人所在
          之建築物（是否「現有人所在」，乃指建築物有無人使用，非以起火時有
          無人在現場為斷，參照最高法院二十四年上第一○八五號判例意旨）。綜
          此，被告所辯：係遊覽車人員下車丟棄煙蒂於花車底下或其他不明原因而
          肇禍云云，除與證人丙○○於警訊中證述：大約六時許，去倉庫內拿梳頭
          髮的小梳子，之後在倉庫門口與農業觀摩班班員黃光森、謝玉金、何三郎
          等人聊天，然後我又去社區點人到齊沒有，再到倉庫門口載黃光森、謝玉
          金、何三郎上遊覽車，大約五、六分鐘之久，我最後將倉庫最外面一到鐵
          門關上，再上遊覽車，沒有發現任何異狀等情不同外（偵卷第十一頁），
          亦與前開火災鑑識人員所陳述勘驗現場之情況不同，因此被告於失火當日
          並未在現場見到上開人員在倉庫門口聊天及上遊覽車之情形，所辯無非猜
          疑及卸責之詞，自無可採，其失火燒燬現有人所在之建築物犯行，堪以認
          定。
二、核被告所為，係犯刑法第一百七十三條第二項失火燒燬現有人所在建築物之罪。
    按刑法上之放火罪，其直接被害法益為一般社會之公共安全，雖私人之財產法
    益亦同時受其侵害，但本罪係列入公共危險章內，自以社會公安之法益為重，此
    觀於燒燬自己所有物致生公共危險時並應論罪之點，亦可得肯定之見解，故以一
    個放火行為燒燬多家房屋，仍祇成立一罪，不得以所焚家數，定其罪數；及刑法
    第一百七十三條第一項放火燒燬現有人使用之住宅罪，其直接被害法益，為一般
    社會之公共安全，雖同時侵害私人之財產法益，但仍以保護社會公安法益為重，
    況放火行為原含有毀損性質，而放火燒燬現供人使用之住宅罪，自係指供人居住
    房屋之整體而言，應包括墻垣及該住宅內所有設備、傢俱、日常生活上之一切用
    品。故一個放火行為，若同時燒燬住宅與該住宅內所有其他物品，無論該其他物
    品為他人或自己所有，與同時燒燬數犯罪客體者之情形不同，均不另成立刑法第
    一百七十五條第一項或第二項放火燒燬住宅以外他人或自己所有物罪。故本件被
    告一次失火行為，雖致丙○○、戊○○及丁○○三人之倉庫燒燬，仍祇成立一罪
    ，而倉庫內他人或被告自己所有之物品燒燬，亦均不另論罪，併此敘明。因此審
    酌被告前無犯罪科刑之紀錄，有臺灣高等法院被告全國刑案紀錄表乙份在卷可參
    ，其素行尚佳，及其犯罪之動機、目的、手段、使用報廢之汽車改裝為電子花車
    使用，疏於維修電路等過失之程度、延燒至鄰居多戶所造成之危害非輕，與犯罪
    後猶飾辭卸責予鄰居，尚未賠償之不良態度等一切情狀，量處如主文所示之刑，
    併諭知易科罰金之折算標準，以資懲儆。
據上論斷，應依刑事訴訟法第二百九十九條第一項前段，刑法第一百七十三條第二項
、第四十一條第一項前段，罰金罰鍰提高標準條例第一條前段、第二條，判決如主文
本案經檢察官呂曾達到庭執行職務。
中      華      民      國    九十一    年      七      月    二十五    日
                                      臺灣苗栗地方法院刑事第二庭
                                          法  官   張 珈 禎
右正本證明與原本無異。
如不服本判決，應於判決送達後十日內向本院提出上訴狀( 應附繕本 )。
                                          書記官   黃 正 中
中      華      民      國    九十一    年      七      月    二十五    日
附錄本案論罪科刑法條全文：
刑法第一百七十三條
放火燒燬現供人使用之住宅或現有人所在之建築物、礦坑、火車、電車或其他供水、
陸、空公眾運輸之舟、車、航空機者，處無期徒刑或七年以上有期徒刑。
失火燒燬前項之物者，處一年以下有期徒刑、拘役或五百元以下罰金。
第一項之未遂犯罰之。
預備犯第一項之罪者，處一年以下有期徒刑、拘役或三百元以下罰金。
